【裁判字號】    95,訴,296
【裁判日期】    951025
【裁判案由】    強盜等
【裁判全文】
臺灣桃園地方法院刑事判決               95年度訴字第296號
公  訴  人  臺灣桃園地方法院檢察署檢察官
被      告  甲○○
選任辯護人  劉士昇律師
上列被告因強盜等案件，經檢察官提起公訴（94年度偵字第1698
8 號），本院判決如下：
    主  文
甲○○犯準強盜罪，處有期徒刑伍年參月。
扣案Ｔ型扳手壹支沒收。
    事  實
一、甲○○於民國94年9 月2 日凌晨1 時50分許，見丙○○所有
    車牌號碼HV-3579 號自用小貨車，停放在桃園縣中壢市○○
    路○段366 巷口路邊，即基於意圖為自己不法所有之犯意，
    持其所有前端為金屬材質、形狀尖銳，客觀上足以對人之生
    命、身體造成危險之T 型扳手1 支撬開車門後，再插入小貨
    車電門內，將小貨車發動欲駛離現場前，先在副駕駛座搜刮
    車內財物時，竊得丙○○放置車內用以防盜之行動電話1 支
    ，惟認為該行動電話並無價值而棄置車內，嗣因丙○○收到
    該車上防盜之行動電話自動撥號通知後，即以右手持鐵棍1
    支與其妻乙○○前往該處察看，到場後果見甲○○坐在車內
    副駕駛座行竊，即上前打開副駕駛座車門要求甲○○下車，
    詎甲○○旋自車內衝出，丙○○以左手抓住甲○○之衣領，
    因丙○○右手受傷無力制服甲○○，遂由乙○○上前攔腰自
    甲○○後方抱住，欲逮捕甲○○，甲○○為脫免逮捕，竟於
    丙○○、乙○○攔阻之際，以手肘將乙○○推向快車道後，
    乙○○怕甲○○逃跑，又再向前抱住甲○○腰部，甲○○竟
    又將乙○○推向路邊牆壁，以此強暴行為欲脫免逮捕離去，
    乙○○因而受有前臂挫傷之傷害。嗣因路人見狀報警後，警
    員迅速前來將甲○○逮捕，並扣得甲○○所有供竊盜所用之
    T 型扳手1 支。
二、案經桃園縣政府警察局中壢分局報請臺灣桃園地方法院檢察
    署檢察官偵查起訴。
    理  由
一、按當事人、代理人或辯護人於法院調查證據時，知有第159
    條第1 項不得為證據之情形，而未於言詞辯論終結前聲明異
    議者，視為有前項之同意，刑事訴訟法第159 條之5 第2 項
    定有明文，是證人丙○○、乙○○於偵查中之證言（業經具
    結），未經檢察官、被告及辯護人於本院言詞辯論終結前聲
    明異議，並經本院參酌該言詞認為適當，自均得採為證據。
二、訊據被告甲○○於本院審理中已坦承當天凌晨1 時50分許有
    攜帶扣案T 型扳手1 支撬開停放在桃園縣中壢市○○路○ 段
    366 巷口之HV－3579號貨車車門後，將扳手插入該車電門，
    欲搜括車內財物，見置物箱內留有車主的行動電話即取出，
    因認為沒有價值而棄置車內座位上，隨後被害人丙○○、乙○○即前來要求伊下車等情不諱，惟辯稱：當時僅係要偷車
    內財物，並沒有要偷車，T 型扳手插在電門上，只是方便拿
    取而已，且被害人丙○○前來時手持鐵棍，被害人乙○○又
    抱住伊的腰，伊就蹲在路旁等警察來，並沒有傷害乙○○也
    沒有將乙○○推到牆壁，伊不曉得乙○○為何會受傷云云。
    經查：
  (一)被告於94年9 月2 日凌晨1 時50分許，見被害人丙○○所有
    車牌號碼HV-3579 號自用小貨車，停放在桃園縣中壢市○○
    路○段366 巷口路邊，即持其所有之T 型扳手撬開車門後，
    再插入小貨車電門內，將小貨車發動欲駛離現場，並在副駕
    駛座搜刮車內財物時，竊得被害人丙○○放置車內用以防盜
    之行動電話1 支後，認為該行動電話並無價值而棄置車內，
    被害人丙○○、乙○○隨即趕到現場等情，業據被告於本院
    審理中所坦承不諱，此部分核與被害人丙○○、乙○○於本
    院審理中結證之情形相合（本院95年10月11日審判筆錄第3
    至23頁），並有HV-3579 號貨車及T 型扳手照片6張 （偵卷
    第29至31頁）在卷可稽、T 型扳手1 支扣案可佐。
  (二)被告雖辯稱當時僅是為了要竊取車內財物，並非欲偷車云云
    ，惟被告為警查獲時，被告用以開啟車門之T 型扳手插在該
    車電門上，並處於發動狀態中，業經被害人丙○○於本院審
    理中證述屬實（本院95年10月11日審判筆錄第18頁），並有
    上開車輛照片可參，被告辯以：僅係方便拿取該T 型扳手而
    插在電門上云云，實與常情有違而難以採信；又被告已竊取
    被害人丙○○放置車內之行動電話得手置於實力支配下，嗣
    認無價值始棄置一旁，業據被告所坦承不諱，足認被告竊盜
    犯行業已既遂。而被害人丙○○、乙○○趕至現場後之情形
    ，據被害人丙○○於本院審理中結稱：伊到達現場時，被告
    坐在車內副駕駛座上，伊叫被告出來，但被告不出來，伊打
    開車門後，被告就衝出來，當時伊在做復建的右手持鐵棒，
    只靠左手將被告衣領抓住，伊怕抓不住，還叫伊太太乙○○
    抱住被告，不讓被告逃跑，後來被告就用手肘將伊太太撞開
    ，伊太太被撞後，就鬆開一隻手，伊要太太不能鬆手，伊太
    太又抱住被告，而被告又從前面再推伊太太，後來有路人幫
    忙報警，警察很迅速就抵達現場等語及被害人乙○○於本院
    審理中證稱：伊先生丙○○見到被告在車上不下車後，就打
    開車門，被告衝向外面要逃跑，伊先生右手受傷，怕單用左
    手抓不住被告，伊就抱住被告的腰部，被告先將伊推向快車
    道，之後伊再從正面抱住被告，被告就用很大的力量將伊推
    去旁邊的圍牆，伊的手臂就受傷了，被告不可能是為了掙扎
    扭轉身體將伊甩到牆上，因為被告一直要逃跑等語明確（本
    院95年10月11日審判筆錄第3 至23頁），被害人乙○○、丙○○於本院審理中除所述之情形一致外，亦與其等於偵查中
    所述情節大致相合，且被害人乙○○、丙○○與被告素不相
    識，亦無誣指被告之必要，而被害人乙○○因而受有前臂挫
    傷之傷害，有天晟醫院診斷證明書、乙○○照片2 張在卷可
    稽（偵卷第25頁、第33頁），顯非如被告所辯當時並無施強
    暴行為於乙○○之情，被告所辯難為本院所採。
  (三)綜上所述，被告於竊盜被害人丙○○之行動電話得手後，欲
    再行搜括車內財物及駛離HV-3579 號自用小貨車之際，即為
    被害人丙○○、乙○○發覺而上前制止，被告為脫免逮捕，
    於被害人乙○○抱住被告腰部時，先將被害人乙○○推向快
    車道，見乙○○仍抓住被告腰部，又接續再將乙○○推向牆
    壁而受傷，以此強暴行為施以被害人乙○○欲逃離現場等犯
    行明確，應依法論科。
三、(一)按行為後法律有變更者，適用行為時之法律，但行為後之
    法律有利於行為人者，適用最有利於行為人之法律，95年7
    月1 日修正施行後之刑法第2 條第1 項定有明文。刑法修正
    之比較新舊法，應就罪刑有關之共犯、未遂犯、想像競合犯
    、牽連犯、連續犯、結合犯，以及累犯加重、自首減輕暨其
    他法定加減原因（如身分加減）與加減例等一切情形，綜其
    全部罪刑之結果而為比較，最高法院95年5 月23日95年度第
    8 次刑庭會議決議可資參照。(1)被告甲○○行為後，刑法施
    行法於95年6 月14日增訂第1 條之1 規定「中華民國九十四
    年一月七日刑法修正施行後，刑法分則編所定罰金之貨幣單
    位為新臺幣。九十四年一月七日刑法修正時，刑法分則編未
    修正之條文定有罰金者，自九十四年一月七日刑法修正施行
    後，就其所定數額提高為三十倍。但七十二年六月二十六日
    至九十四年一月七日新增或修正之條文，就其所定數額提高
    為三倍。」，於95年7 月1 日生效施行，刑法第277 條第1
    項普通傷害罪定有罰金刑，與被告行為時之罰金罰鍰提高標
    準條例第1 條前段、現行法規所定貨幣單位折算新臺幣條例
    第2 條之折算結果有所不同，自屬科刑規範事項變更。(2)經
    綜合比較本次刑法之相關修正規定，修正後之規定並無更有
    利於被告，故仍應適用被告行為時即修正前之刑法為適用依
    據。(二)按刑法第329 條之以強盜論，即以強盜罪相當條文處
    罰之意，並非專以同法第328 條第1 項之強盜論，故同法第
    330 條所謂犯強盜罪，不僅指自始犯強盜罪而言，即依同法
    第329 條以強盜論者，亦包括之。如此項準強盜有同法第
    321 條第1 項各款情形之一，自應依同法第330 條論處，此
    亦有最高法院42年度臺上字第523 號判例意旨可參。被告於
    竊取物品時，雖有攜帶兇器，然於脫免逮捕之過程中，並無
    攜帶兇器施以強暴行為，自不具有刑法第321 條第1 項第2
    款之情形，非屬刑法第330 條所規範之行為，故核被告甲○○所為，係犯刑法第329 條、第328 條第1 項之準強盜罪。
    又準強盜罪並非以傷害人為當然之方法，被告為脫免逮捕當
    場對被害人乙○○施以強暴，致乙○○受有事實欄所載之傷
    害，係準強盜行為之當然結果，不另論刑法第277 條第1 項
    之普通傷害罪。公訴意旨認被告所為準強盜犯行，應依刑法
    第330 條第2 項、第1 項加重強盜未遂罪處斷，惟被告於竊
    取車內財物得手後，其竊盜犯行業已既遂，且被告於施強暴
    行為時並未使用兇器（被告所攜帶之T 型扳手兇器尚插在該
    車電門上），自非以刑法第330 條第2 項、第1 項加重強盜
    未遂罪處斷，公訴意旨尚有未洽，惟起訴事實相同，爰依法
    變更起訴法條。爰審酌被告正值壯年，不思以正當途徑取得
    財物，竟竊盜他人財物進而施以強暴行為，對被害人及社會
    治安所生危害不輕，本應從重量刑，惟念及被告於審判中坦
    承部分犯行，及被告平日素行、智識程度、生活狀況等一切
    情狀，量處如主文所示之刑。至於被告辯護人認被告尚有小
    孩寄養在孤兒院，有情輕法重之情形，應予以酌減其刑一節
    ，惟被告為竊盜行為既遂後，為脫免逮捕進而施強暴行為於
    被害人乙○○，並因而致乙○○受傷，被告犯罪情狀並無可
    資憫恕之處，且按刑法第59條之酌量減輕其刑，必於犯罪之
    情狀，在客觀上足以引起一般同情，認為即予宣告法定低度
    刑期，猶嫌過重者，始有其適用，至於被告無前科，素行端
    正，子女眾多等情狀，僅可為法定刑內從輕科刑之標準，不
    得據為酌量減輕之理由，最高法院51年臺上字第899 號判例
    可資參照，縱使被告尚有子女需扶養而決意竊盜，亦非刑法
    第59條所考量之事由，自難予以酌減其刑，附此敘明。末查
    ，扣案T 型扳手1 支，為被告所有供竊盜所用之物，為被告
    所坦承不諱，而沒收為從刑之一種，附屬於主刑，不生比較
    輕重問題，亦不容與其他刑法總則規定割裂適用，應依修正
    前刑法第38條第1 項第2 款之規定宣告沒收。(三)公訴意旨認
    被告於準強盜犯行中另為普通傷害犯行，有想像競合犯關係
    等情，惟被告既堅詞否認有何傷害被害人乙○○之情，且依
    被告所施之強暴行為觀之，被告係徒手將被害人乙○○推開
    ，並未以兇器為之，顯係於脫免逮捕過程中匆忙所為，目的
    應僅係逃脫現場，難認有何傷人之犯意，此外又無證據可資
    認定被告有何傷害他人身體之犯意，應不另構成普通傷害罪
    ，惟此部分與檢察官所起訴而經本院論罪科刑之準強盜罪部
    分，有實質上一罪關係，爰不另為無罪之諭知，附此敘明。
據上論斷，應依刑事訴訟法第299 條第1 項前段、第300 條，95
年7 月1 日修正施行後刑法第2 條第1 項前段、刑法第329 條、
第328 條第1 項、95年7 月1 日修正施行前刑法第38條第1 項第
2 款，罰金罰鍰提高標準條例第1 條前段，判決如主文。
本案經檢察官徐文豪到庭執行職務。
中    華    民    國    95    年    10    月    25    日
                    臺灣桃園地方法院刑事第四庭
                        審判長法  官    黃斯偉
                              法  官    張淑華
                              法  官    蘇昭蓉
以上正本證明與原本無異。
如不服本判決，應於送達後10日內，向本院提出上訴狀。
                              書記官    韓若玉
中    華    民    國    95    年    10    月    25    日
附錄法條：刑法第329 條、第328 條第1 項
中華民國刑法第329條
（準強盜罪）
竊盜或搶奪，因防護贓物、脫免逮捕或湮滅罪證，而當場施以強
暴脅迫者，以強盜論。
中華民國刑法第328條
（普通強盜罪）
意圖為自己或第三人不法之所有，以強暴、脅迫、藥劑、催眠術
或他法，至使不能抗拒，而取他人之物或使其交付者，為強盜罪
，處5 年以上有期徒刑。
以前項方法得財產上不法之利益或使第三人得之者，亦同。
犯強盜罪因而致人於死者，處死刑、無期徒刑或 10 年以上有期
徒刑；致重傷者，處無期徒刑或 7 年以上有期徒刑。
第 1 項及第 2 項之未遂犯罰之。
預備犯強盜罪者，處 1 年以下有期徒刑、拘役或 3 千元以下罰
金。


司法院資訊處製作；財團法人民間司法改革基金會備份。
